【裁判字號】    97,交聲,2741
【裁判日期】    971222
【裁判案由】    聲明異議
【裁判全文】
臺灣高雄地方法院交通事件裁定        97年度交聲字第2741號
原處分機關  高雄市政府交通局
異  議  人  甲○○
上列受處分人因違反道路交通管理處罰條例案件，對於高雄市政
府交通局民國97年11月6 日所為之裁決處分（處分案號：高市交
裁字第裁32-IO0000000號）聲明異議，本院裁定如下：
    主  文
原處分撤銷。
    理  由
一、聲明異議意旨略以：異議人即受處分人甲○○已於民國89年
    間將車號XJ-5620 自用小客車交由王炯容駕駛，惟未辦理車
    輛過戶，並於89年4 月14日將上開車輛報廢，報廢後仍由王
    炯容使用，是王炯容於91年3 月2 日下午2 時25分駕駛上開
    車輛行駛於彰化縣芬園鄉○○路○○街，經警以「未依規定
    懸掛號牌，行駛於公路」為由，攔查舉發，其責任應屬王炯
    容，是原處分機關因王炯容未依限繳納罰款，而以「領有號
    牌而未懸掛」為由，對異議人開立裁決書，顯有未合，爰聲
    明異議等語。
二、按「行為人有違反道路交通管理處罰條例之情形者，應填製
    舉發違反道路交通管理事件通知單（以下簡稱通知單），逕
    行舉發者，應按已查明之資料填註車牌號碼、車輛種類、車
    主姓名或地址，並於通知單上方空白處加註逕行舉發之文字
    後，由舉發機關送達被通知人」；「違反道路交通管理事件
    ，行為人認為舉發之事實與違規情形相符者，得於接獲通知
    單後，親自或委託他人持該通知單，不經裁決向指定之處所
    ，逕依裁罰基準執行並繳納罰鍰結案」；「本條例所定罰鍰
    之處罰，受處罰人接獲違反道路交通管理事件通知單後，於
    15日內得不經裁決，逕依第92條第3 項之罰鍰基準規定，向
    指定之處所繳納結案；不服舉發事實者，應於15日內，向處
    罰機關陳述意見；其不依通知所定期限前往指定處所聽候裁
    決，且未依規定期限繳納罰鍰結案或向處罰機關陳述意見者
    ，處罰機關得逕行裁決之」。違反道路交通管理事件統一裁
    罰基準及處理細則第11條第1 項第4 款、第48條第1 項、道
    路交通管理處罰條例第9 條第1 項分別定有明文。又按「送
    達，於應受送達人之住居所、事務所或營業所為之」。行政
    程序法第72條第1 項前段亦有明文。準此，逕行舉發案件，
    應由舉發機關依行政程序法之規定，將通知單送達被通知人
    ，經合法送達後，若被通知人未依規定到案聽候裁決，且未
    依規定自動繳納罰鍰或陳述意見，處罰機關方能逕予裁決，
    如未將通知單合法送達被通知人而逕行裁決，即與前開規定
    不符，其裁決程序自有瑕疵。
三、經查，本件裁決所憑之違規事由係彰化縣警察局91年3 月2
    日所製發之彰警交字第IO0000000 號舉發違反交通管理事件
    通知單所載事由，惟依卷附之上開通知單（本院卷第6 頁）
    ，當日係對駕駛人王炯容以「未依規定懸掛號牌，行駛於公
    路」為由，攔查舉發，並由王炯容於該通知單之收受通知聯
    者簽章欄簽名。經本院向原舉發機關查詢有無另開立「領有
    號牌號而未懸掛」之舉發違反交通管理事件通知單對異議人
    為送達，經承辦人回傳之通知單仍為上開由王炯容簽收之彰
    警交字第IO0000000 號舉發違反交通管理事件通知單（本院
    卷第12頁），足認原舉發機關未另對異議人另開立「領有號
    牌號而未懸掛」通知單，更遑論有依上開行政程序法之規定
    ，將通知單合法送達予異議人。從而，本件舉發通知單既未
    合法送達，異議人即無即時逕行繳納或陳述意見之機會，原
    處分機關於此情形下逕行裁決，揆諸前開規定，尚有未合，
    異議人之異議理由雖未主張及此，惟原處分既有上述之瑕疵
    ，自應予以撤銷。
四、又依卷附汽車異動歷史查詢資料，上開汽車確已於89年4 月
    14日報廢，車牌亦於當日收回（本院卷第9 頁），則異議人
    是否有「領有號牌號而未懸掛」之違規行為，原舉發機關及
    原處分機關如另為舉發或處分時，應併予注意。
五、依道路交通案件處理辦法第20條，裁定如主文。
中    華    民    國    97    年    12    月    22    日
                  交通法庭  法  官  施介元
以上正本證明與原本無異。
如不服本裁定，應於收受送達後5 日內向本院提出抗告狀。
中    華    民    國    97    年    12    月    22    日
                            書記官  葉玉芬


司法院資訊處製作；財團法人民間司法改革基金會備份。
